臺灣高雄地方法院刑事裁定　　　　　　 110年度聲字第1918號
聲　請　人　蘇義雄

被　　　告　蘇庭寬　

上列聲請人因被告違反銀行法等案件，聲請發還扣押物，本院裁
定如下：
    主  文
扣案之新光銀行存摺壹本、匯款單據參張、工程請款單壹張，准
予發還蘇義雄。
其餘聲請駁回。
    理  由
一、聲請意旨略以：聲請人蘇義雄之父蘇庭寬因涉犯銀行法等案
    件，經新竹縣調查站人員於民國100 年10月13日搜索扣得聲
    請人之銀行存摺、現金新臺幣（下同）60萬元、匯款單據3
    張、工程請款單1 張等物，該等物品均為聲請人之私人物品
    ，與蘇庭寬無關，後蘇庭寬經通緝，上開物品均屬聲請人之
    私人物品，爰依法聲請發還等語。
二、按扣押物若無留存之必要者，不待案件終結，應以法院之裁
    定或檢察官命令發還之，刑事訴訟法第142 條第1 項前段定
    有明文。而所謂扣押物無留存之必要者，乃指非得沒收之物
    ，且又無留作證據之必要者，始得依前開規定發還；倘扣押
    物尚有留存之必要者，即得不予發還；又該等扣押物有無留
    存之必要，並不以係得沒收之物為限，且有無繼續扣押必要
    ，應由審理法院依案件發展、事實調查，予以審酌。經查：
 ㈠ 蘇庭寬雖因詐欺等案件，經臺灣高雄地方檢察署檢察官提起
    公訴，經本院以101 年度重易字第4 號繫屬，惟因蘇庭寬逃
    匿經通緝，其被訴部分尚未終結。
 ㈡ 聲請人聲請發還新光銀行存摺1 本、匯款單據3 張、工程請
    款單1 張部分，經核均無留存之必要，聲請人請求發還，應
    屬有據，應予發還。
 ㈢ 扣案之60萬元現金、聯邦銀行存摺部分，聲請人雖主張亦為
    其所有，惟查：前述聯邦銀行存摺為帳號000000000000號之
    綜合存款存摺，該帳戶係蘇庭寬於100 年7 月29日所開立，
    當日即轉入500 萬元，另轉帳支出300 萬元及匯入500 萬元
    。而蘇庭寬於開立該帳戶後，旋於100 年7 月31日出境，於
    100 年8 月8 日入境，於100 年8 月10日復出境，100 年8
    月14日再行入境，上開帳戶又於100 年8 月18日匯入150 萬
    元，後蘇庭寬於100 年8 月20日出境，迄今未再行入境，並
    經於100 年9 月20日發布通緝，此有其入出境資訊連結作業
    、聯邦銀行存摺內頁內容、臺灣高等法院通緝紀錄表在卷可
    查。然蘇庭寬於100 年8 月20日出境並經通緝後，上開帳戶
    於100 年10月4 日、100 年10月5 日、100 年10月6 日各以
    現金提領之方式支出150 萬元、150 萬元、200 萬元，100
    年10月11日另支出200 萬元，上開4 筆交易之傳票上均有蘇
    庭寬簽名之印鑑，且分別為陳宗裕（即蘇庭寬前開違反多層
    次傳銷管理法案件之同案被告）及聲請人所為，此亦有本院
    依職權調查之前開傳票影本、聯邦商業新台幣五十萬元以上
    之單筆現金交易明細表附卷可參。聲請人於蘇庭寬出境甚至
    經通緝後，仍得於100 年10月6 日、100 年10月11日代理蘇
    庭寬，持有蘇庭寬親簽印鑑之提款單自前開帳戶內支出200
    萬元、200 萬元，該等支出應係蘇庭寬於出境前以預簽印鑑
    之方式指示聲請人所為，則100 年10月13日檢調人員於聲請
    人之住處扣得之現金60萬元（係以10萬元為1 綑，共6 綑）
    是否果為聲請人所有，實非無疑。又蘇庭寬涉嫌詐欺及違反
    多層次傳銷管理法案件經提起公訴，前開聯邦銀行存摺並非
    聲請人所有，且日後非無可能有作為證物之需，該等現金亦
    可能因蘇庭寬有犯罪所得而經諭知沒收或追徵，現蘇庭寬之
    案件既未終結，存摺及現金自有留存之必要，聲請人聲請發
    還即無所據，應予駁回。
據上論斷，應依刑事訴訟法第142 條第1 項前段、第220 條，裁
定如主文。
中    華    民    國   111    年    2     月    16    日
                  刑事第十二庭  審判長法  官  蔡書瑜
                                      法  官  楊甯伃
                                      法  官  蔡有亮
以上正本證明與原本無異。
如不服本裁定，應於收受送達後5日內向本院提出抗告狀。
中    華    民    國    111   年    2     月    16    日
                                      書記官  莊永利